【裁判字號】    98,聲簡再,1
【裁判日期】    980410
【裁判案由】    聲請再審
【裁判全文】
臺灣臺北地方法院刑事裁定        九十八年度聲簡再字第一號
聲  請  人
即受判決人  甲○○
上列聲請人因詐欺案件，對於本院中華民國九十七年九月二十五
日第一審確定判決（九十七年度簡字第三二三○號），聲請再審
，本院裁定如下：
    主  文
再審之聲請駁回。
    理  由
一、聲請意旨略以：聲請人即受判決人甲○○因詐欺案件，經鈞
    院以九十七年度簡字第三二三○號判處罪刑確定，該確定判
    決認定聲請人犯罪，係根據聲請人出借銀行帳戶，並為之取
    款之行為，及聲請人於鈞院訊問時之自白，認定聲請人與詐
    騙他人財產之人有犯意聯絡，惟聲請人於鈞院未曾承認詐欺
    共謀及犯意之自白，檢察官亦未提出任何證明被告有罪之積
    極證據，聲請人於偵查與調查證據程序中要求調查其他被告
    ，證明不知詐欺行為等證據，亦未獲調查，而依臺灣板橋地
    方法院檢察署九十七年度偵字第三○四三八號案件，於民國
    九十七年十二月十九日上午十一時三十分偵查庭，被告乙○
    ○於檢察官訊問其詐欺案情時，陳述聲請人並不知詐騙之情
    事，實際上係聲請人於乙○○所開設之公司工作，而乙○○
    等人以從事金融業務為由，欺騙聲請人交付帳戶，並將之作
    為詐騙行為之帳戶，聲請人確不知該詐騙情事，乙○○上述
    證言，足認聲請人應受無罪之判決，爰依刑事訴訟法第四百
    二十條第一項第六款之規定聲請再審云云。
二、按有罪之判決確定後，因發現確實之新證據，足認受有罪判
    決之人應受無罪、免訴、免刑或輕於原判決所認罪名之判決
    者，為受判決人之利益，得聲請再審，刑事訴訟法第四百二
    十條第一項第六款定有明文。該條款所謂「發見新證據」，
    係指該證據當時已經存在，為法院及當事人所不及知，不及
    調查斟酌，至其後始行發見，且就證據本身形式上觀察，固
    不以絕對不須經過調查程序為條件，但必須顯然可認為足以
    動搖原有罪確定判決，而為受判決人無罪、免訴、免刑或輕
    於原判決所認罪名之判決者為限。此受理聲請再審之最後事
    實審法院，應就聲請再審理由之所謂「新證據」，是否具備
    事實審判決前已經存在，為法院、當事人所不知，事後方行
    發見之「嶄新性」，及顯然可認足以動搖原有罪確定判決，
    應為無罪、免訴、免刑或輕於原判決罪名之「顯然性」二要
    件，加以審查，為判斷應否准予開始再審之準據，最高法院
    八十五年度臺抗字第三○八號裁定可資參照。又法院認為無
    再審理由者，應以裁定駁回之，刑事訴訟法第四百三十四條
    第一項亦有明文。
三、經查：
  (一)聲請人即受判決人甲○○因詐欺案件，經本院於九十七年九
    月二十五日以九十七年度簡字第三二三○號判處有期徒刑三
    月，嗣該案因聲請人撤回上訴，而於九十七年十一月七日確
    定，有本院九十七年度簡字第三二三○號刑事簡易判決、臺
    灣高等法院被告前案紀錄表各一份附卷可稽（見本院九十八
    年度聲簡再字第一號刑事卷第三頁至第五頁、第六頁），並
    經本院依職權調取該案全卷核閱屬實。
  (二)聲請人以被告乙○○在臺灣板橋地方法院檢察署九十七年度
    偵字第三○四三八號詐欺案件，於九十七年十二月十九日上
    午十一時三十分許檢察官訊問時陳述：其騙聲請人從事金融
    業，故需聲請人之帳戶，聲請人因應徵工作始交付銀行帳戶
    云云（見同上聲簡再卷字第二十五頁），作為新證據聲請再
    審，雖該陳述係經檢察官之調查並記明於訊問筆錄，然該項
    證據係原確定判決於九十七年九月二十五日判決後始出現，
    並非判決前已存在，原確定判決所不及調查審酌甚明，並不
    具「嶄新性」。
  (三)觀諸聲請人於本院九十七年度簡字第三二三○號案件訊問時
    即自白：「（法官問被告：是否承認犯罪？）我承認，但是
    我沒有錢可以繳罰金。」等語，法官並當庭諭知聲請人之行
    為有可能構成詐欺取財正犯，有訊問筆錄在卷可稽（見本院
    九十七年度簡字第三二三○號刑事卷第十二頁），且該刑事
    簡易確定判決並認定：「被告甲○○在可預見該『經理』（
    按：即乙○○）之人借用其銀行帳戶，並要其為之取款，極
    可能是與詐騙他人的財產犯罪有關，竟仍予以容認而與之基
    於為自己不法所有之犯意聯絡；本件被害人李宗輝遭詐騙後
    ，是將款項存入被告所提供之銀行帳戶內」，及引用檢察官
    聲請簡易判決處刑書之記載：「按金融帳戶為個人理財之工
    具，而申請開設金融帳戶並無任何特殊之限制，一般民眾皆
    可以存入最低開戶金額之方式申請之，且一個人可以在不同
    之金融機構申請多數之存款帳戶使用，此乃眾所週知之事實
    。依一般人之社會生活經驗，苟見他人不以自己名義申請開
    戶，反而借用他人之金融帳戶供己使用，衡情應對於該帳戶
    是否合法使用乙節當有合理之懷疑；況現今社會上，詐欺犯
    罪集團以人頭帳戶來作為詐欺之工具，經各種平面或是電子
    媒體一再傳播，而成為眾所週知之事實，被告係成年人，非
    無社會經驗，就他人使用其金融帳戶可能用以施詐一節，顯
    能預見，甚至知之甚稔」，認定聲請人就本案犯行，與該「
    經理」（即乙○○）及其所屬犯罪集團成員，分別有直接或
    間接之犯意聯絡及行為分擔，為共同正犯，此有該刑事簡易
    判決附卷足憑（見同上聲簡再字卷第三頁至第五頁），是乙
    ○○前開陳述，從形式上觀察，亦難認有何足以動搖原有罪
    確定判決之「顯然性」可言。
  (四)綜上所述，聲請人前揭再審理由，不符合刑事訴訟法第四百
    二十條第一項第六款聲請再審之要件，揆之前開規定，聲請
    人再審之聲請為無理由，應予駁回。
四、依刑事訴訟法第四百三十四條第一項，裁定如主文。
中    華    民    國  九十八  年    四    月    十    日
                          臺灣臺北地方法院刑事第七庭
                              法      官  孫萍萍
以上正本證明與原本無異。
如不服本裁定，應於送達後五日內，向本院提出抗告狀。
                              書  記  官  林義盛
中    華    民    國  九十八  年    四    月    十    日


司法院資訊處製作；財團法人民間司法改革基金會備份。
